臺灣高等法院刑事裁定
109年度抗字第1900號
抗  告  人  
即  被  告  彭承憲（原名彭國珍）



上列抗告人即被告因竊盜案件，不服臺灣桃園地方法院107年度
易字第755號，中華民國109年9月28日裁定，提起抗告，本院裁
定如下：
    主  文
原裁定撤銷，發回臺灣桃園地方法院。
    理  由
一、原裁定意旨略以：
　　抗告人即被告彭承憲（下稱抗告人）因竊盜案件，經原審法
    院於民國109年4月28日以107年度易字第755號判決判處有期
    徒刑8月在案（下稱系爭判決），嗣經原審法院依抗告人之
    住所地址「桃園市○○區○○路○段0巷000號」送達系爭判決書
    ，因未獲晤本人、同居人、受僱人，遂於109年5月8日寄存
    於桃園市政府警察局楊梅分局上湖派出所。又寄存送達，自
    寄存之日起，經10日發生效力，民事訴訟法第138條第2項定
    有明文，且依刑事訴訟法第62條規定，於刑事訴訟之送達上
    有準用，故上開判決已於109年5月18日生合法送達之效力。
    次依法院訴訟當事人在途期間標準，抗告人居住於楊梅區，
    應加計在途期間1日，故其提起上訴之期間應自合法收受系
    爭判決正本之翌日（即109年5月19日）起算21日，末日應為
    109年6月8日（原裁定誤載為5月8日），抗告人最遲應於該
    日提起上訴，始為合法，然其遲至109年9月7日始以刑事上
    訴狀提出上訴於原審法院，顯已逾越上訴期間，其上訴即屬
    違背法律上之程式，且無從補正，應予駁回。
二、抗告意旨略以：
　㈠抗告人於原審歷次傳喚雖均以寄存送達為之，但抗告人在合
    法送達之前提下均有遵期到庭，從未置之不理，且抗告人在
    原審宣判後，並未如先前寄存送達之經驗，於住所門首見到
    相關黏貼通知書，且亦無任何照片或影像可資佐證送達人員
    確實有將送達文書黏貼於抗告人之門首，是系爭判決究竟有
    無合法送達至抗告人之住所，顯有疑義。
　㈡另參本院103年度上訴字第1835號刑事判決要旨，該案原審判
    決之送達情形亦類同本案，被告未能查知送達文書是否有確
    實黏貼於其住所門首，經電詢負責送達之郵局人員亦未果，
    且表示送達時並未拍照存證，前開判決考量該案被告於原審
    之歷審均有到庭，從未置法院之傳喚於不理，且縱送達文書
    確實有黏貼於被告門首，尚可能因人為或自然原因（如風吹
    ）而散失，從而該案之原審判決究竟有無合法送達予被告，
    確有可疑，故為維護被告之訴訟權，被告經該案書記官通知
    後既旋即提起上訴，其上訴仍為合法，本院104年度抗字第3
    19號裁定亦同此旨。
　㈢是以，因系爭判決確實並未合法送達於抗告人，且抗告人於
    原審均有遵期到庭，請撤銷原裁定，給予抗告人上訴機會。
三、按刑事訴訟法第62條規定：「送達文書，除本章有特別規定
    外，準用民事訴訟法之規定。」又依民事訴訟法第136條第1
    項規定：「送達於應受送達人之住居所、事務所或營業所行
    之。但在他處會晤應受送達人時，得於會晤處所行之。」同
    法第138條第1項規定：「送達不能依前二條規定為之者，得
    將文書寄存送達地之自治或警察機關，並作送達通知書兩份
    ，一份黏貼於應受送達人住居所、事務所、營業所或其就業
    處所門首，另一份置於該送達處所信箱或其他適當位置，以
    為送達。」是刑事訴訟文書之送達應送達於應受送達人之住
    居所，如不能會晤應受送達人，得將文書寄存送達地之警察
    機關，並應作送達通知書兩份，一份黏貼於應受送達人住居
    所門首，另一份置於該送達處所信箱或其他適當位置，以為
    送達，以使應受送達人知悉寄存之事實，前往領取，二者缺
    一不可，如程序上有所欠缺，均不能謂為合法之送達。
四、經查，本件原審法院將系爭判決送達至抗告人之住所即桃園
    市○○區○○路○段0巷000號，因未獲晤本人、同居人、受僱人
    ，故於109年5月8日寄存於桃園市政府警察局楊梅分局上湖
    派出所，此有原審法院送達證書在卷可憑（見原審法院易字
    卷二第153頁）。然針對該寄存送達之程序，上開卷附系爭
    判決之送達證書，雖其上之「一份黏貼於應受送達人住居所
    、事務所、營業所或其就業處所門首」及「一份寄存於派出
    所或警察所」（本案寄存於桃園市政府警察局楊梅分局上湖
    派出所）欄均有打勾，而依本院公務電話紀錄，送達通知書
    確實有寄存於前開派出所，僅抗告人未前往領取（見本院卷
    第29頁），然而該送達通知書究竟有無確實黏貼於抗告人上
    開住所之門首使其得以知悉，卷內並無任何照片或影像得以
    佐證，經本院電詢楊梅郵局，告以現行之送達方式均未拍照
    ，而寄存送達之方式為一式二份，一份貼在門口或信箱上，
    另一份放入信箱中（見本院卷第27頁公務電話紀錄），然此
    一寄存送達常規作法之一式二份，於本案而言，仍無法排除
    郵務人員未確實黏貼於門首或漏未置於信箱中等情形發生之
    可能，參酌抗告人於原審法院歷次準備程序及審理程序之傳
    票送達證書，多以寄存送達之方式為之（107年8月13日庭期
    【見易字卷一第15頁】、108年1月7日庭期【見易字卷一第2
    4頁】、108年8月19日庭期【見易字卷一第100頁】、109年1
    月15日庭期【見易字卷二第35頁】、109年4月1日庭期【見
    易字卷二第121頁】），抗告人皆有遵期到庭，109年1月15
    日與4月1日庭期皆仍留有有前往同一派出所領取之紀錄（見
    本院卷第29頁公務電話紀錄），而歷次寄存送達址均相同，
    此次系爭判決書除無抗告人之領取紀錄外，本案都已經由原
    審法院送執行後，抗告人才於109年9月7日表明仍未收受系
    爭判決之送達但先行提起上訴（見易字卷二第185頁刑事上
    訴狀），是系爭判決之送達通知書究竟有無確實黏貼於抗告
    人住所之門首並放入其信箱中使其知悉，實有疑問，抗告人
    據此主張系爭判決之寄存送達不合法，非無理由。且既然未
    合法辦理寄存送達，自無10日後生效及起算20日上訴期間並
    加計在途期間之問題。　
五、綜上所述，系爭判決之寄存送達是否合法既有可疑，基於抗
    告人訴訟權之保障，應認系爭判決之寄存送達程序於法不合
    ，抗告人既已於109年9月7日提起上訴，應認其上訴為合法
    。原裁定未詳為審酌上情，逕認抗告人之上訴不合法而裁定
    駁回其上訴，容有未洽，抗告人提起抗告為有理由，自應由
    本院將原裁定撤銷，發回原審更為妥適之處理。
六、據上論斷，依刑事訴訟法第413條前段，裁定如主文。
中　　華　　民　　國　　109 　年　　11　　月　　30　　日
                    刑事第八庭  審判長法　官  陳世宗
                                      法　官  周明鴻
                                      法　官  吳勇毅
以上正本證明與原本無異。
不得再抗告。
                                      書記官  許家慧
中　　華　　民　　國　　109 　年　　11　　月　　30　　日